【裁判字號】    97,訴,3683
【裁判日期】    971110
【裁判案由】    毒品危害防制條例
【裁判全文】
臺灣臺中地方法院刑事判決              97年度訴字第3683號
公  訴  人  臺灣臺中地方法院檢察署檢察官
被      告  乙○○
上列被告因違反毒品危害防制條例案件，經檢察官提起公訴（97
年度毒偵字第4151號），被告於準備程序中就被訴事實為有罪之
陳述，經告以簡式審判之旨，並聽取意見後，本院合議庭裁定由
受命法官獨任進行簡式審判程序，判決如下：
    主    文
乙○○施用第一級毒品，累犯，處有期徒刑捌月。扣案之第一級
毒品海洛因壹包（驗餘淨重零點零捌捌柒公克）沒收銷燬之。
    犯 罪 事 實
一、乙○○前於民國77年間因懲治盜匪條例案件，經臺灣高等法
    院臺南分院判處減為有期徒刑6年8月確定，嗣經假釋出監並
    付保護管束，惟乙○○於假釋期間，復於83年間，因違反麻
    醉藥品管理條例、肅清煙毒條例等案件，經本院以83年度訴
    字第2610號分別判處有期徒刑6月、3年2月，應執行有期徒
    刑3年6月確定，再於84年間因違反藥事法、麻醉藥品管理條
    例等案件，經本院以84年度訴字第735號分別判處有期徒刑1
    年、7月，應執行有期徒刑1年6月確定，前開假釋經撤銷，
    入監接續執行後，於88年2月13日假釋出監並付保護管束，
    嗣因乙○○於假釋期間再犯施用毒品案件，經送觀察、勒戒
    及強制戒治，而經撤銷假釋，於89年7月15日接續執行殘刑
    ，於93年2月8日執行完畢。其前於88年間，因施用毒品案件
    ，經依法院裁定送觀察勒戒後，認有繼續施用毒品之傾向，
    經本院裁定令入戒治處所施以強制戒治，於89年7月15日執
    行完畢釋放。然其猶無法戒絕毒癮，又於強制戒治期滿後，
    於5年內之93年間，因施用第一、二級毒品案件，經臺灣高
    等法院臺中分院以94年度上訴字第840號分別判處有期徒刑1
    年、6月，應執行有期徒刑1年3月確定；復於94年間，因施
    用第一級、第二級毒品，經本院分別以94年度訴字第3297
    號、94年度易字第1807號判處有期徒刑1年1月、8月，定應
    執行刑為有期徒刑1年8月確定，嗣分別減為有期徒刑6月又
    15日、4月，應執行有期徒刑10月在案，入監服刑後，嗣於
    96年10月15日保外就醫而尚未執行完畢。詎其仍不知悔改，
    復基於施用第一級毒品海洛因之犯意，於97年8月7日之前1
    、2日之某時，在臺中市北屯區○○○街130巷7號，以將海
    洛因放入香煙內點燃之方式，施用第一級毒品海洛因1次。
    嗣於97年8月7日23時25分許，在臺中市○○區○○路與崇德
    路口為警攔檢而查獲，並扣得第一級毒品海洛因1小包（送
    驗淨重0.0949公克、驗餘淨重0.0887公克），並取得乙○○
    同意，採集其尿液送驗，結果呈可待因、嗎啡陽性反應。
二、案經臺中市警察局第五分局報告臺灣臺中地方法院檢察署檢
    察官偵查起訴。
    理    由
一、訊據被告乙○○對其於前揭時、地施用第一級毒品海洛因1
    次之犯罪事實坦承不諱，且其為警查獲時，所採尿液送中山
    醫學大學附設醫院檢驗結果，呈可待因、嗎啡陽性反應等情
    ，有該院檢驗科藥物檢測中心出具之尿液檢驗報告1紙存卷
    可稽，復有扣案之白色粉末1包，檢驗結果檢出海洛因成分
    （送驗淨重0.0949公克、驗餘淨重0.0887公克），有行政院
    衛生署草屯療養院97年9月10日草療鑑字第0970008036號鑑
    定書在卷可佐。而按海洛因施用入人體後水解還原成嗎啡，
    再循嗎啡之代謝方式排出體外，已據行政院衛生署藥物食品
    檢驗局（81）藥檢壹字第006431號函說明綦詳，顯見被告關
    於曾於上開時、地施用第一級毒品海洛因1次之自白，應與
    事實相符。
二、按毒品危害防制條例於92年7月9日修正公布，自93年1月9日
    施行，其中第20條、第23條將施用毒品之刑事處遇程序，區
    分為「初犯」及「5年內再犯」、「5年後再犯」。依其立法
    理由之說明：「初犯」，經觀察、勒戒或強制戒治後，應為
    不起訴處分或不付審理之裁定；「5年內再犯」者，因其再
    犯率甚高，原實施之觀察、勒戒及強制戒治既已無法收其實
    效，爰依法追訴或裁定交付審理。至觀察、勒戒或強制戒治
    執行完畢釋放後，「5年後再犯」者，前所實施之觀察、勒
    戒或強制戒治已足以遮斷其施用毒品之毒癮，為期自新及協
    助其斷除毒癮，仍適用「初犯」規定，始應先經觀察、勒戒
    、強制戒治之程序。從而依該次修正後之規定，僅限於「初
    犯」及「5年後再犯」2種情形，應先經觀察、勒戒或強制戒
    治之程序，此乃該條例第10條之例外規定。倘被告於5年內
    已再犯施用毒品，經依法追訴處罰，縱其第3次（或第3次以
    上）再度施用毒品之時間，在初犯經觀察、勒戒或強制戒治
    執行完畢釋放5年以後，因與單純之「5年後再犯」之情形有
    別，不合於「5年後再犯」之例外規定；且因已於「5年內再
    犯」，顯見其再犯率甚高，原實施觀察、勒戒或強制戒治，
    已無法收其實效，即應回歸原則性規定，由檢察官逕行起訴
    ，依該條例第10條處罰，最高法院95年度臺非字第134號裁
    判可資參照。查被告前於88年間，因施用毒品案件，經依法
    院裁定送觀察勒戒後，認有繼續施用毒品之傾向，經本院裁
    定令入戒治處所施以強制戒治，於89年7月15日執行完畢釋
    放。然其猶無法戒絕毒癮，又於強制戒治期滿後，於5年內
    之93年間，因施用第一、二級毒品案件，經臺灣高等法院臺
    中分院以94年度上訴字第840號分別判處有期徒刑1年、6月
    ，應執行有期徒刑1年3月確定，復於94年間，因施用第一級
    、第二級毒品，經本院分別以94年度訴字第3297號、94年度
    易字第1807號判處有期徒刑1年1月、8月，定應執行刑為有
    期徒刑1年8月確定，嗣分別減為有期徒刑6月又15日、4月，
    應執行有期徒刑10月等情，有臺灣高等法院被告前案紀錄表
    及臺灣臺中地方法院檢察署刑案資料查註紀錄表各1份存卷
    可佐，則被告於本案犯罪事實欄所載時、地再犯施用第一級
    毒品罪，雖距89年7月15日強制戒治執行完畢釋放後之時間
    ，已在5年以後，惟其自89年起之5年內已再犯施用毒品經依
    法訴追處罰，揆諸上開最高法院判決意旨，本案仍應予以依
    法論科，合先敘明。
三、核被告所為，係犯毒品危害防制條例第10條第1項之施用第
    一級毒品罪。被告施用毒品前之持有毒品行為，本應以持有
    論，惟持有後進而施用，其持有之低度行為應被施用之高度
    行為所吸收，故不再另論其持有毒品罪。又被告前於77年間
    因懲治盜匪條例案件，經臺灣高等法院臺南分院判處減為6
    年8月確定，嗣經假釋出監並付保護管束，惟被告於假釋期
    間，復於83年間，因違反麻醉藥品管理條例、肅清煙毒條例
    等案件，經本院以83年度訴字第2610號分別判處有期徒刑6
    月、3年2月，應執行有期徒刑3年6月確定，再於84年間因違
    反藥事法、麻醉藥品管理條例等案件，經本院以84年度訴字
    第735號分別判處有期徒刑1年、7月，應執行有期徒刑1年6
    月確定，前開假釋經撤銷，入監接續執行後，於88年2月13
    日假釋出監並付保護管束，嗣因被告於假釋期間再犯施用毒
    品案件，經裁定送觀察、勒戒及強制戒治，而經撤銷假釋，
    於89年7月15日接續執行殘刑，於93年2月8日執行完畢執行
    完畢之事實，有臺灣高等法院被告前案紀錄表及臺灣臺中地
    方法院檢察署刑案資料查註紀錄表各1份在卷可參，其受有
    期徒刑之執行完畢後，5年以內再故意犯本案有期徒刑以上
    之罪，為累犯，應依刑法第47條第1項之規定，加重其刑。
    爰審酌被告施用毒品，經觀察、勒戒及強制戒治後，仍不知
    戒惕，一再施用，無視於毒品對於自身健康之戕害及國家對
    於杜絕毒品犯罪之禁令，不知戒除惡習，惡性非輕，然念其
    於本院坦承犯行，態度良好，其施用毒品並無危害他人等一
    切情狀，量處如主文所示之刑，以資懲儆。另扣案之第一級
    毒品海洛因1小包（送驗淨重0.0949公克，驗餘淨重0.0887
    公克），為毒品危害防制條例第2條第2項第1款所列之毒品
    ，應依同條例第18條第1項前段之規定，予以宣告沒收銷燬
    之。
四、據上論斷，應依刑事訴訟法第273條之1第1項、第299條第1
    項前段，毒品危害防制條例第10條第1項、第18條第1項前段
    ，刑法第11條、第47條第1項，判決如主文。
本案經檢察官甲○○到庭執行職務。
中    華    民    國    97    年    11    月    10    日
                  刑事第十四庭  法  官  李慧瑜
上正本證明與原本無異。
如不服本判決，應於收受送達後10日內向本院提出上訴書狀（應
敘述具體理由並附繕本）。
上訴書狀如未敘述理由，應於上訴期間屆滿後20日內補提理由書
於本院。
                                書記官  陳青瑜
中    華    民    國    97    年    11    月    10    日
附錄論罪科刑法條
毒品危害防制條例第10條
施用第一級毒品者，處 6 月以上 5 年以下有期徒刑。
施用第二級毒品者，處 3 年以下有期徒刑。


司法院資訊處製作；財團法人民間司法改革基金會備份。
